臺灣臺北地方法院交通事件裁定　　　 100年度交聲字第2798號
原處分機關　臺北市交通事件裁決所
異　議　人
即受處分人　崔立言
上列異議人即受處分人因違反道路交通管理處罰條例案件，對於
臺北市交通事件裁決所民國100 年11月14日所為之處分（原處分
案號：北市裁罰字第裁22－C00000000 號）聲明異議，本院裁定
如下：
    主  文
原處分撤銷。
崔立言不罰。
    理  由
一、原處分意旨略以：異議人即受處分人崔立言騎乘車牌號碼DT
    Y－ 八九一號輕型機車，於民國一○○年九月十九日晚間八
    時五十分許，在新北市○○區○○路與板南路路口，經警攔
    停以「未依兩段式左轉」為由，製發新北市警交大字第C0
    0000000號舉發違反道路交通管理通知單（下稱舉發
    單）逕行舉發，異議人於應到案日期前陳述意見，原處分機
    關乃依道路交通管理處罰條例第四十八第一項第二款、第六
    十三條第一項，違反道路交通管理事件統一基準及處理細則
    第四十三條、第四十四條及第六十七條定，於一○○年十一
    月十四日以北市裁罰字第裁二二－C00000000號違
    反道路交通管理事件裁決書，裁處受處分人罰鍰新臺幣六百
    元，並記違規點數一點等語。
二、聲明異議意旨略以：受處分人騎乘上開機車由臺北市住處由
    福和橋經永和區欲至中和區○○路上大賣場購物，行駛至中
    山路及板南路交會處欲迴轉，於中山路上機車兩段式左轉而
    駛至板南路之待轉區停等紅燈，準備進行第二次左轉。因於
    板南路視線內所及未見得二段式左轉或禁止左轉之標誌，另
    外當地為一過一百四十度角交岔路，看不到待轉區標線，遂
    逕行左轉中山路，隨遭警攔下。且警員當日站於路口位置處
    相當明顯，受處分人於迴轉時即已看見警察，不可能會特地
    違規等語。
三、按認定不利於被告之事實，須依積極證據，苟積極證據不足
    為不利於被告事實之認定時，即應為有利於被告之認定，更
    不必有何有利之證據；且事實之認定，應憑證據，如未能發
    現相當證據，或證據不足以證明，自不能以推測或擬制之方
    法，以為裁判基礎；而認定犯罪事實所憑證據，雖不以直接
    證據為限，間接證據亦包括在內；然而無論直接或間接證據
    ，其為訴訟上之證明，須於通常一般之人均不致有所懷疑，
    而得確信其為真實之程度者，始得據為有罪之認定，若其關
    於被告是否犯罪之證明未能達此程度，而有合理性懷疑之存
    在，致使無從形成有罪之確信，根據「罪證有疑，利於被告
    」之證據法則，即不得遽為不利被告之認定，亦分別有最高
    法院三十年上字第八一六號、四十年台上字第八六號、七十
    六年台上字第四九八六號等判例可資參照。又法院受理交通
    事件，準用刑事訴訟法之規定，道路交通管理處罰條例第八
    十九條前段定有明文，是以法院審理行為人違反道路交通管
    理處罰條例案件時，當有其適用。從而法院於審理行為人違
    反道路交通管理處罰條例案件，如就原處分機關所認定之行
    為人違規事實仍有合理之懷疑，而無法確信行為人確有該當
    於道路交通管理處罰條例各該處罰條文之構成要件事實時，
    此際即應依訴訟法上之待證事實「倘有懷疑，則從被告之利
    益作解釋」之證據法則，作為受處分人有利之認定。
四、經查：
  (一)本件受處分人於一○○年十一月十四日收受裁決書，依法應
    於接到裁決書之翌日起二十日內聲明異議，是加計二十日期
    間後，應於一○○年十二月四日提出聲明異議，復查一○○
    年十二月四日為星期日，依行政程序法第四十八條第四項前
    段之規定，以該日之次日（即一○○年十二月五日）為期間
    之末日，而受處分人於一○○年十二月五日具狀聲明異議，
    有臺北市交通事件裁決所收狀章可佐，是受處分人並未逾聲
    明異議期間，先予敘明。
  (二)受處分人騎乘車牌號碼DTY－ 八九一號輕型機車，於一○○
    年九月十九日晚間八時五十分許，在新北市○○區○○路與
    板南路口，未依兩段式左轉，為警攔檢等情，有舉發單在卷
    可按，是上開事實，堪以認定。
  (三)然查依證人即舉發之警員田修吉於本院調查時證稱：一○
    ○年九月十九日晚上八點多，伊是在新北市中和區○○○○
    路口與何鴻政警員一起執勤。伊當時站在中山路往永和方向
    三菱汽車前面，攔查未依兩段式違規左轉的車輛，當時有看
    到受處分人他是由板南路直接左轉中山路，往永和的方向，
    伊只知道她是從板南路過來，但不知是從板南路哪邊過來。
    攔查後受處分人有說她是從中山路先兩段式左轉到板南路的
    待轉區等紅燈，之後再左轉中山路。板南路上面標示有機慢
    車兩段式左轉的標誌是在紅綠燈的右邊，在板南路機車待轉
    格看不到兩段式左轉標誌，該標誌在待轉區後方，若受處分
    人停在待轉區的位置，她是看不到她身後的標示。路面有兩
    段式的停等區，所以如果機車騎士要左轉，應該是要兩段式
    左轉的方式等語（見本院卷第二七頁背面至第二九頁），及
    證人即警員何鴻政於本院調查時證稱：一○○年九月十九日
    晚間八時五十分許，伊在中和區○○○○○路口與田修吉警
    員一起執勤，本件是田修吉警員舉發的，當時有三輛摩托車
    從板南路左轉往中山路方向，伊是取締另外兩台，我們是把
    那三輛摩托車攔下來，受處分人在那裡停等紅燈伊不清楚，
    伊看到受處分人的時候，她是在十字路口的中間等待車子過
    了之後要左轉，所以伊也不知道受處分人是從板南路的機車
    格待轉，還是從板南路的紅綠燈處停等紅燈。因為兩段式左
    轉的標誌是在紅綠燈的上方，紅綠燈是在待轉區的後面，若
    受處分人停在待轉區是看不到的兩段式左轉。但這路口四邊
    都有劃設待轉格，四個方向也都有待轉格的標誌所在，如果
    處分人騎在板南路機車待轉格邊邊，應該是看得到中山路上
    機車待轉格，但是那天已經是夜間，伊不確定駕駛人有無看
    到等語（見本院卷第二九頁），是由上揭二證人之證詞可知
    ，舉發當天證人田修吉及何鴻政警員確實有看到受處分人騎
    乘機車由板南路左轉中山路往永和方向而去，然卻不知受處
    分人究從板南路待轉區○○○○路（往健康路方向）與中山
    路交岔路口之紅綠燈後方機車停等區騎乘機車欲左轉中山路
    ，是上揭二證人之證詞僅能證明受處分人確實有騎乘上揭機
    車由板南路逕行左轉中山路，而無法認定受處分人是否騎乘
    上開機車在板南路（往健康路方向）紅綠燈號誌後方停等紅
    燈再行左轉；另受處分人又提出遭舉發當日九時三十九分許
    CO STO大賣場購物收據一紙（其上並載明受處分人會員名稱
    、地址），以佐其確實於當天是到大賣場購物，而從卷附地
    圖可知大賣場確實位在板南路需左轉中山路處，且收據上又
    載明受處分人之名稱，是受處分人此部分辯解，尚非無據。
  (四)另觀諸證人田修吉警員庭呈之現場圖及照片可知（見本院卷
    第三二頁至第三九頁），機慢車兩段式左轉之標誌係設置在
    板南路及中山路各路口之紅綠燈後方或旁邊，及板南路及中
    山路各路口之機車待轉區確實均在紅綠燈號誌前方，是從現
    場及照片可認僅有從各該路口直行之機慢車駕駛人可得知該
    交岔路口均需二段式左轉，且各路口待轉區之機車騎士並無
    法看到後方之機慢車兩段式左轉號誌，又本件對向車道亦均
    未設置機慢車兩段式左轉號誌，實難苛責在各路口待轉區機
    車騎士能看到該路段須兩段式左轉之標誌。再者，各路口雖
    繪製有機車待轉區，然觀諸卷附現場圖，板南路往健康路方
    向其右邊與中山路確實為一有角度之斑馬線，亦即並非九十
    度方向，機車騎士若騎乘機車停靠在板南路較靠近中山路斑
    馬線處之待轉區，其角度能否看清待轉格，尚非無疑；況舉
    發當時為晚間八時五十分許，時值夜間，光線視線是否清楚
    ，亦屬有疑；而證人何鴻政警員亦證稱那天已經是夜間，伊
    不確定駕駛人有無看到待轉區等語明確（見本院卷第二九頁
    背面），益徵受處分人如於晚間停等在板南路往健康路方向
    之待轉區，能否看清中山路上有機車待轉區，即屬有疑。受
    處分人上揭所辯，尚屬有據。
五、綜上所述，受處分人上開辯解尚非不足採信，此外，復查無
    其他積極證據足以證明受處分人有原處分機關所認定之前開
    違規行為，自應作對受處分人有利之認定，原處分機關遽對
    受處分人為前開裁決，即難認為允當，應認受處分人之異議
    為有理由，自應由本院將原處分撤銷，改諭知受處分人不罰
    。
六、據上論斷，應依道路交通管理處罰條例第八十七條第二項，
    道路交通事件處理辦法第十九條，裁定如主文。
中    華    民    國   100    年    12    月    29    日
                  刑事第十四庭法  官  林玉蕙
上正本證明與原本無異。
如不服本裁定，應於裁定送達後5日內向本院提出抗告狀。
                              書記官  陳怡君
中    華    民    國   100    年    12    月    30    日